臺灣臺北地方法院民事判決　　　　　　　　　　　　九十一年度訴字第六五一七號
　　原　　　告　己○○
　　　　　　　　庚○○民國八.
　　右　一　人
　　法定代理人　戊○○
　　共　　　同
　　訴訟代理人　陳德峰律師
　　複　代理人　辛○○
　　　　　　　　丙○○
　　　　　　　　賴俊睿律師
　　被　　　告　乙○○
　　訴訟代理人　林志豪律師
　　複　代理人　謝其演律師
　　參　加　人　臺灣產物保險股份有限公司
　　法定代理人　丁○○
　　訴訟代理人　甲○○
右當事人間請求損害賠償事件，本院於中華民國九十三年四月十五日言詞辯論終結，
判決如左：
    主      文
被告應給付原告己○○新台幣玖拾壹萬陸仟伍佰拾陸元、原告庚○○新台幣貳萬伍
仟佰玖拾元，及均自民國九十一年九月三日起至清償日止，按年息百分之五計算之
利息。
原告其餘之訴駁回。
訴訟費用由被告負擔百分之二十，原告庚○○負擔百分之一，餘由原告己○○負擔。
參加費用由參加人負擔。
本判決原告庚○○勝訴部分，得假執行，原告己○○勝訴部分，於原告己○○以新台
幣拾萬陸仟元為被告供擔保後，得假執行。但被告如分別以新台幣玖拾壹萬陸仟伍
佰拾陸元、新台幣貳萬伍仟佰玖拾元為原告己○○、庚○○預供擔保，得免為假
執行。
原告其餘假執行之聲請駁回。
    事      實
甲、原告方面：
一、聲明：
（一）被告應給付原告己○○新台幣（下同）四百零七萬零一百四十六元、原告庚○
      ○五十萬零七百八十元，及均自起訴狀繕本送達翌日起至清償日止，按年息百
      分之五計算之利息。
（二）願供擔保，請准宣告假執行。
二、陳述：
（一）被告於民國九十一年三月九日下午三時三十五分許，駕駛車牌號碼ＨＺ二九六
      七號自用小客車，沿台北縣新店市○○路往中和市方向行駛，途經安和路二段
      與安業街交岔路口時，應注意車前狀況，並隨時採取必要之安全措施，又依當
      時天候為晴，視線良好，路面無障礙物等情況，並無不能注意之情形，竟疏未
      注意，適撞及對向車道由上揭交岔路口欲左轉安業街，由原告己○○騎乘車牌
      號碼ＧＣＰ五○一號之重型機車後載原告庚○○，致原告人車倒地，並使原告
      己○○之機車碰撞由訴外人劉枝城駕駛車牌號碼ＱＭ一七九號大貨車之左前輪
      胎，致原告己○○受有腹部鈍傷、骨盆腔骨折，及原告庚○○受有左大腿深擦
      裂傷、臉部挫擦傷等傷害。是被告之過失行為，與原告之傷害間，顯有相當因
      果關係，被告自應依侵權行為之法律關係，對於原告負擔損害賠償之責任。而
      原告因上開傷害均被送至財團法人天主教耕莘醫院（下稱耕莘醫院）急救，原
      告己○○隨即住院治療，再轉至台北市立中興醫院（下稱中興醫院）住院，且
      原告己○○因骨盆骨折之後遺症，導致兩下肢機能障礙，左右髖關節屈曲、活
      動範圍僅達七十度，診斷為中度肢障。茲就原告所受之損害，分述如下：
  １、原告己○○部分：
（１）醫藥費用，十三萬四千零九十四元。原告因治療腹部鈍傷、骨盆腔骨折及相關
      醫療費用，扣除全民健康保險給付部分，合計支出醫藥費十三萬四千零九十四
      元。
（２）工作損失部分，二十九萬四千三百元。查原告己○○原擔任燁儷鋁業工程有限
      公司（下稱燁儷公司）之水泥師父，每日薪資為二千七百元，自九十一年三月
      九日，本件車禍發生之日起，至九十一年三月三十一日，經中興醫院診斷確定
      殘廢之前一日止，計一年又二十二天，原告己○○因須住院療養及持續至門診
      追蹤治療無法工作，爰僅請求一年之工作損失，共二十九萬四千三百元。
（３）減少勞動能力部分，三百零四萬一千七百五十二元。原告己○○因本件車禍所
      受之傷害，經中興醫院診斷為中度肢障，喪失勞動能力為百分之八十五。則自
      九十二年四月一日，原告己○○經診斷確定為殘廢之日起，至一百零八年一月
      二十七日，六十歲退休時，尚有十五年九個月又二十六天，以本件車禍發生前
      一年，即九十年度之薪資所得二十九萬四千三百元計算，僅請求十五年又九個
      月之勞動能力損失，為三百零四萬一千七百五十二元。
（４）慰撫金部分，六十萬元。原告因被告之過失傷害行為，受有腹部鈍傷、骨盆腔
      骨折等傷害，致身心遭受巨大痛苦。且原告係靠勞力維生，此次車禍讓原告在
      修養期間，生活陷入困境，精神傷害實難以言喻，爰請求被告賠償六十萬元之
      精神慰撫金。
  ２、原告庚○○部分：
（１）醫藥費用，七百八十元。原告庚○○因治療左大腿深擦裂傷、臉部挫擦傷，扣
      除全民健康保險給付部分，合計支出醫藥費七百八十元。
（２）慰撫金部分，五十萬元。原告庚○○因被告之侵權行為，導致左大腿深擦裂傷
      、臉部挫擦傷。且原告庚○○年紀雖幼，然因此次車禍，所受驚嚇久久不能回
      復，請求五十萬元之精神慰撫金。
（二）以上，原告己○○部分，合計共四百零七萬零一百四十六元，原告庚○○部分
      ，合計共五十萬零七百八十元，均為原告因本件傷害所受之損害。爰依民法第
      一百八十四條第一項前段、第一百九十一條之二、第一百九十三條第一項、第
      一百九十五條規定，求為判決如原告聲明所示。
（三）對被告抗辯所為之陳述：
  １、民法第一百九十一條之二規定係採取推定過失責任，只要動力交通車輛之駕駛
      人於使用動力車輛，肇致他人之損害時，即應推定駕駛人具有過失，非經反證
      不得免責。本件係因被告駕駛前開汽車疏未注意車前狀況，並隨時採取必要之
      安全措施，不慎撞及原告己○○所騎乘之前開機車，肇致原告鄭耀東、庚○○
      受有損害，是以揆諸上開法條，自應由被告就防止損害之發生，已盡相當之注
      意，負舉證之責任。況原告己○○就本件車禍之發生，並無任何過失。則被告
      所辯就本件車禍並無過失云云，自不足取。
  ２、原告己○○因本件車禍所受之傷害，於九十二年四月一日，經中興醫院開立殘
      廢診斷書，診斷 為因骨盆骨折之後遺症，導致兩下肢機能障礙，左右髖關節屈
      曲、活動範圍僅達七十度，已無法復原，復經勞工保險局認定屬於第七級殘廢
      ，且領有內政部領發之中度肢障身心障礙手冊，喪失勞動能力為百分之六十九
      點二一。另中興醫院更於九十二年十二月十九日，回覆本院表示，原告己○○
      上開殘廢，應屬第五級殘廢，喪失勞動能力為百分之八十五。則被告抗辯原告
      己○○之上開殘廢，並非本件車禍所造成，更無喪失勞動能力云云，亦不足取
      。
三、證據：提出醫療費用收據二十一份，收據四份，統一發票、扣繳憑單各二份，繳
    費單、在職證明書、綜合所得稅結算申報書、勞工保險殘廢診斷證明書、身心障
    礙者手冊、殘障手冊、勞工保險給付申請書、付款明細表各一份為證。
乙、被告方面：
    被告未於最後言詞辯論期日到場，惟據被告之前到庭及提出之書狀，聲明、陳述
    如下：
一、聲明：原告之訴駁回；如受不利之判決，願預供擔保，請准宣告免為假執行。
二、陳述：
（一）被告就本件車禍之發生，並無過失。因被告就本件車禍之刑事部分，雖經本院
      以九十一年度店交簡字第三七三號刑事判決，判處拘役五十日，但刑事判決所
      為事實之認定，於為獨立民事訴訟之裁判時本不受拘束，且刑事判決所認定之
      事實，非當然有拘束民事訴訟判決之效力。則前開刑事判決認定被告應負過失
      傷害之責任，在民事訴訟並不受拘束。至本件車禍之發生，乃原告己○○騎乘
      前開機車行經新店市○○路與安業路交叉口時，欲左轉進入安業街時，未注意
      車前狀況，及轉彎車未禮讓被告駕駛之直行車先行，以致發生相撞。是本件車
      禍之發生，原告己○○應負擔過失責任。
（二）另就原告主張之損害部分，被告爭執如下；
  １、醫藥費用部分，原告己○○有關泌尿科部分之治療，與本件車禍無關。因原告
      己○○提出之醫療費用收據，包括在耕莘醫院、中興醫院之泌尿科就診部分，
      惟依耕莘醫院之病例摘錄單，僅記載原告己○○之陰囊挫傷，而所謂挫傷，係
      指因小血管破裂，導致於未破裂之皮膚下方形成血腫之傷害，亦即挫傷只是單
      純皮肉傷，並非臟器受損等內傷，不可能自九十一年五月十日，治療至同年七
      月二十五日。此外，依中興醫院之出院病例摘要，完全未有與泌尿科相關之記
      載。則原告所提出之有關泌尿科就診收據，顯與本件車禍無關。又原告己○○
      所提出之收據，有兩張係用以購買右歸丸濃縮錠及小柴胡湯濃縮錠，費用共計
      七千三百五十元。但所謂右歸丸之功能，在溫補腎陽、填精補血，應用於慢性
      腎炎、高血壓症、神經衰弱等症狀；又所謂小柴胡湯，功用則在保護肝臟，治
      療慢性肝炎及其併發諸症，兩者皆與骨盆骨折、恥骨斷裂等症狀無關，此部分
      之費用，亦應扣除。
  ２、工作損失部分，原告己○○能否工作，應以其所受症狀實際復原情況為斷，而
      與殘廢確定之日及是否正接受治療無關；且一般社會生活中，一邊接受治療，
      一邊工作者，大有人在，則原告己○○僅以其正接受治療之形式，即為無法工
      作之主張，並非正當。另原告己○○於九十一年五月二日，即離開中興醫院返
      家，自該日起，其顯已能工作，其後己○○雖仍就其車禍所受症狀持續返院接
      受治療，惟不過係門診追蹤治療，且非每天前往，每次門診更非必須耗費整天
      ，原告己○○請求為期一年無法工作之損失，並非妥適。又原告己○○徒以身
      體狀況不佳而無法復職，即言其受有工作損失。但原告主張之身體狀況不佳，
      應就其腹部鈍傷、骨盆腔骨折之不佳具體情況如何，具體受害程度如何，復原
      程度如何而定，是否每天皆屬身體狀況不佳無法復職，而不能上班，未見原告
      對此提出任何之證據。則原告己○○徒以空言主張身體狀況不佳無法復職，進
      而要求一年無法工作之損失，被告實難信服。
  ３、減少勞動能力部分：
（１）原告己○○主張因骨盆骨折之後遺症，導致兩下肢機能障礙，經中興醫院診斷
      為中度肢障等情，應與本件車禍無因果關係。按人之受傷，最為嚴重者，當為
      受傷當時，之後隨著時間推移，醫學之妥善治療，以及人體傷口之自然癒合，
      除非傷口另受感染，否則受傷情形當漸趨好轉，惟原告己○○之傷勢卻非如此
      。因原告己○○於車禍發生後，僅以其受有腹部鈍傷、骨盆腔骨折等輕傷，對
      被告提起刑事告訴，並經前開刑事判決以被告過失傷害人，處拘役五十日。則
      原告己○○因本件車禍所受損害，當屬輕傷而非重傷害。詎原告己○○竟於車
      禍發生逾一年後之九十二年四月一日，提出中興醫院之殘廢診斷書，主張因骨
      盆骨折之後遺症，導致兩下肢機能障礙。則原告己○○之復原情況，自車禍發
      生一年至今，未有其他傷口感染等醫學失誤情事發生，卻每況愈下。故原告己
      ○○現今之殘廢情形，顯有其他外力介入，與本件車禍間已無因果關係。
（２）另原告己○○於九十一年四月八日，自稱下腹疼痛及骨盆疼痛無法站立及行走
      ，必須至中興醫院住院治療，然原告己○○既自認有住院繼續接受治療之必要
      ，為何不繼續留在耕莘醫院治療，執意轉至中興醫院治療。又倘若原告己○○
      所受症狀確如其所述下腹及骨盆疼痛、無法站立及行走，耕莘醫院之醫生豈有
      可能見死不救，仍然執意趕走因疼痛無法行走之原告己○○。再依耕莘醫院就
      原告己○○病狀所開具之病例摘錄單記載，原告己○○係於九十一年三月九日
      ，因膀胱鈍挫傷恥骨分離、兩側下之多處鈍挫傷及陰囊挫傷等症狀到院急診，
      其中並未提到骨盆骨折，然而一個月後之同年四月八日，原告己○○轉診至中
      興醫院時，中興醫院病歷檢查卻出現症狀更為嚴重之骨盆骨折，而另一症狀恥
      骨分離，又惡化為聯合斷裂，按理治療傷病應是越治越好，最後逐漸復原，惟
      原告己○○之情形卻是越治越差，症狀越來越惡化，甚至變成殘廢，嚴重違背
      常理及社會一般經驗法則。
（３）又依中興醫院之回函表示，原告己○○經醫師鑑定後，喪失勞動工作能力已達
      百分之八十五等情。惟查，中興醫院鑑定原告己○○之結果，係何時所為，依
      該函後附之殘廢診斷書等附件以觀，中興醫院顯係僅就該診斷書為書面鑑定。
      然該殘廢診斷書早經原告己○○提出，經比對中興醫院及原告己○○分別提出
      之殘廢診斷書，兩者傷病名稱、殘廢遠因、殘廢近因等均為相同，則中興醫院
      並未就原告己○○之症狀重新鑑定，而僅就其於九十二年四月一日所開立之殘
      廢診斷書為書面鑑定，並非重新為鑑定，中興醫院所為之鑑定，不足據為原告
      己○○有喪失勞動能力之依據。
（４）退步言，縱認原告之勞動能力有所喪失，惟認定被害人之勞動能力減少程度，
      應注意被害人之職業、年齡、再教育、再就職或轉業之可能性，為適當之認定
      ，尤其被害人所殘存能力適於選擇何種職業為可能，亦應斟酌。本件依中興醫
      院所為之鑑定，其中就殘廢遠因僅記載骨盆骨折，就殘廢近因亦僅記載相關後
      遺症，至原告因該殘廢遠因、近因而生之殘廢具體情形如何，對於原告之日常
      生活、行走起居之具體影響如何，對於原告工作情形、現在工作能力、以及未
      來工作能力等之具體影響如何，皆未見有所記載，則原告所請求者，顯有不符
      實際之嫌。況考量原告己○○有其他轉職或再教育機會甚大，則其殘廢相關後
      遺症，是否必然影響其未來之再教育、再就職或轉業之可能性，以及對此等可
      能性之影響程度如何等等，猶仍存在諸多商榷餘地。故被告依中興醫院之鑑定
      ，遽主張其勞動能力喪失百分之八十五，自不足取。
  ４、慰撫金部分，原告請求之金額，均高於一般法院實務就相關事件所為之判決，
      因就被告查詢有關被害人傷勢受有骨盆骨折傷害之民事判決，除其中一位被害
      人受有左大腿完全毀敗之重傷害，致加害人應賠償受害人三百餘萬元外，其餘
      判決金額大多介於十萬至四十萬之間。則原告請求之慰撫金，均屬過高。況被
      告僅為一名領取固定薪資之記者，資力尚不如原告之豐，實無能力賠償原告如
      此龐大鉅額之要求。
（三）再按，強制汽車責任險保險人依強制汽車責任保險法所給付之保險金，視為加
      害人損害賠償金額之一部分，得自加害人之損害賠償請求額中扣除之，強制汽
      車責任保險法第三十條定有明文。本件原告己○○就前開機車之強制責任保險
      部分，業已向保險人領取五十九萬五千九百六十三元之保險金，揆諸上述規定
      ，原告己○○所請求損害賠償之數額，自應扣除此筆已受領之保險金。
（四）縱認被告對本件車禍之發生或有過失，惟原告己○○對本件車禍之發生，亦有
      未注意車前狀況，及轉彎車未禮讓直行車先行之過失責任，應依民法第二百十
      七條規定，就原告所受之損害，減輕或免除被告之損害責任。又被告與原告己
      ○○就本件車禍之發生，均有過失責任，依民法第一百八十五條第一項規定，
      應對於原告庚○○連帶負擔損害賠償責任。則依民法第二百八十條之規定，原
      告己○○應就原告庚○○之損害，負平均分擔之責。
三、證據：提出現場圖、勞工保險殘廢給付標準表、曾隆興著「交通事故之理論與實
    務」節錄、九十一年度綜合所得稅結算申報書、勞保給付核定通知書各一份為證
    ，並聲請向中央健康保險局調閱原告己○○自八十九年迄今之就診記錄。
丙、參加人方面：被告就前開汽車除強制汽車責任保險部分，另向參加人投保任意第
    三人責任險。至於原告己○○因本件車禍所受之傷害，在耕莘醫院治療一個月後
    轉至中興醫院治療，竟然越來越嚴重，自中興醫院出院後，亦無復原之跡象，參
    加人認為有查明之必要。
丁、本院依職權為：
一、向耕莘醫院調閱原告己○○、庚○○之病歷資料。
二、向中興醫院調閱原告己○○之病歷資料和查詢原告己○○喪失勞動能力之情形。
三、向財政部臺灣省北區國稅局中和稽徵所調閱原告己○○九十年度、九十一年度之
    綜合所得稅報稅資料。
四、調閱本院九十一年度店交簡字第三七三號刑事卷宗、臺灣臺北地方法院檢察署（
    下稱臺北地檢署）九十一年度偵字第七四六一號偵查卷宗。
    理      由
甲、程序上之事由：
一、本件原告原起訴係基於民法第一百八十四條第一項前段、第一百九十三條第一項
    、第一百九十五條規定，求為判決被告應給付原告己○○一百六十六萬一千八百
    七十三元、原告庚○○五十萬一千零四十元，及均自起訴狀繕本送達翌日起至清
    償日止，按年息百分之五計算之利息，此有起訴狀在卷。嗣原告己○○、庚○○
    將上開請求金額部分，分別擴張、減縮為五百九十五萬三千一百二十元、五十萬
    零七百八十元，並追加民法第一百九十一條之二規定為請求權，此有準備書狀在
    卷足憑。後原告己○○再將請求金額部分，減縮為四百零七萬零一百四十六元，
    此亦有本院九十三年二月五日之言詞辯論筆錄及原告請求賠償金額明細表在卷。
    核係擴張、減縮訴之聲明，及基於有關本件車禍所生之爭執，自屬同一基本事實
    ，亦無礙被告之防禦及訴訟之終結，雖被告就追加請求權部分表示不同意，然依
    民事訴訟法第二百五十五條第一項第二款、第三款、第七款規定，自應予准許，
    合先敘明。
二、被告未於最後言詞辯論期日到場，核無民事訴訟法第三百八十六條各款所列情形
    ，爰依原告之聲請，由其一造辯論而為判決。
乙、得心證之理由：
一、原告起訴主張：被告於九十一年三月九日，駕駛前開汽車沿台北縣新店市○○路
    往中和市方向行駛，途經安和路二段與安業街交岔路口時，本應注意車前狀況，
    並隨時採取必要之安全措施，依當時天候、路面等情況，並無不能注意之情形，
    竟疏未注意，撞及對向車道由上揭交岔路口欲左轉安業街，由原告己○○騎乘之
    前開機車後載原告庚○○，致原告人車倒地，並使原告己○○之機車碰撞由訴外
    人劉枝城駕駛前開大貨車之左前輪胎，致原告己○○受有腹部鈍傷、骨盆腔骨折
    ，及原告庚○○受有左大腿深擦裂傷、臉部挫擦傷等傷害。是被告之過失行為，
    與原告之傷害間，顯有相當因果關係，被告自應依侵權行為之法律關係，對於原
    告負擔損害賠償之責任。而原告因本件傷害，均被送至耕莘醫院急救，原告己○
    ○隨即住院治療，再轉至中興醫院住院，且原告己○○因骨盆骨折之後遺症，導
    致兩下肢機能障礙，左右髖關節屈曲、活動範圍僅達七十度，診斷為中度肢障。
    而就原告所受之損害，其中原告己○○受有醫藥費用十三萬四千零九十四元，工
    作損失二十九萬四千三百元，減少勞動能力三百零四萬一千七百五十二元，慰撫
    金六十萬元，合計共四百零七萬零一百四十六元；另原告庚○○受有醫藥費用七
    百八十元，慰撫金五十萬元，共五十萬零七百八十元；均為原告因本件傷害所受
    之損害。爰依民法第一百八十四條第一項前段、第一百九十一條之二、第一百九
    十三條第一項、第一百九十五條規定，求為判決如原告聲明所示等語。
二、被告則以：被告就本件車禍之發生，並無過失，本件車禍係因原告己○○騎乘前
    開機車左轉，未注意車前狀況及轉彎車未禮讓直行車先行之過失所造成。另就原
    告己○○主張之醫藥費用，有關泌尿科部分之治療，與本件車禍無關。且原告鄭
    購買右歸丸濃縮錠、小柴胡湯濃縮錠，亦與前開傷害無關，亦應扣除。又原告己
    ○○受傷後，得一邊接受治療，一邊工作，是否無法工作已有可疑，其請求一年
    無法工作之損失，被告實難信服。另原告己○○因骨盆骨折之後遺症，導致兩下
    肢機能障礙，請求喪失勞動能力損失部分，該後遺症並非本件車禍所造成，縱認
    原告殘廢等級確屬存在，亦應參酌原告己○○之職業、年齡、再教育、再就職或
    轉業之可能性，為適當之認定。至原告己○○、庚○○請求之慰撫金，均屬過高
    。況原告己○○就本件車禍，業已向前開機車之強制汽車責任保險人，領取五十
    九萬五千九百六十三元之保險金，依強制汽車責任保險法第三十條規定，原告己
    ○○請求賠償之數額，自應扣除此筆已受領之保險金。縱認被告對本件車禍之發
    生或有過失，惟原告己○○對本件車禍之發生，有未注意車前狀況及轉彎車未禮
    讓直行車先行之過失責任，應依民法第二百十七條規定，就原告所受之損害，減
    輕或免除被告之損害責任。又被告與原告己○○就本件車禍之發生，均有過失責
    任，依民法第一百八十五條第一項規定，應對於原告庚○○連帶負擔損害賠償責
    任。則依民法第二百八十條之規定，原告己○○應就原告庚○○之損害，負平均
    分擔之責任云云，資為抗辯。
三、兩造不爭執之事實：
（一）原告主張被告於九十一年三月九日，駕駛前開汽車沿台北縣新店市○○路往中
      和市方向行駛，途經同市○○路○段與安業街交岔路口時，撞及對向車道由上
      揭交岔路口欲左轉安業街，由原告己○○騎乘之前開機車後載原告庚○○，致
      原告人車倒地，並使原告己○○之機車碰撞由訴外人劉枝城駕駛前開大貨車之
      左前輪胎之事實，為被告所自認，並有道路交通事故調查報告表附於臺北地檢
      署九十一年度偵字第七四六一號偵查卷宗，經本院查閱屬實，自堪信為真實。
（二）又原告主張其因本件傷害，均被送至耕莘醫院住院治療，原告己○○另轉至中
      興醫院治療之事實，據其提出提出醫療費用收據二十一份為證，並經本院函詢
      耕莘醫院、中興醫院，有耕莘醫院九十二年四月九日九二耕醫病歷字第○四四
      七號函及所附之病歷摘錄單、中興醫院九十二年四月二日北市興歷字第○九二
      六○二三七一○○號函及所附原告己○○之出院病例摘要、中興醫院九十二年
      十二月十五日北市興社字第○九二六○九四八二○○號函在卷足憑，且為被告
      所不爭執，亦堪信為真實。
四、兩造爭執之爭點：
    至原告另主張其因本件車禍，原告己○○受有醫藥費用十三萬四千零九十四元，
    工作損失二十九萬四千三百元，減少勞動能力三百零四萬一千七百五十二元，慰
    撫金六十萬元，合計共四百零七萬零一百四十六元之損害；另原告庚○○受有醫
    藥費用七百八十元，慰撫金五十萬元，共五十萬零七百八十元之損害；被告應依
    侵權行為法則，負擔損害賠償責任之部分；則為被告所否認，並抗辯：本件車禍
    之發生，被告並無過失責任，而原告請求之損害額，均不實在，且原告己○○亦
    有過失責任云云。是本件依兩造之書狀往來，以及於言詞辯論期日所為之整理協
    議簡化爭點，確認兩造爭執之爭點，即在於：
（一）被告是否過失傷害原告之身體？
（二）被告若構成侵權行為，原告所受損害為多少？
（三）原告就損害之發生，是否應負與有過失之責任？
五、關於本件之爭點，分述如下：
（一）被告是否過失傷害原告之身體：
  １、按汽車行駛時，駕駛人應注意車前狀況並隨時採取必要之安全措施，道路交通
      安全規則第九十四條第三項定有明文。經查，本件車禍事發當時，天候晴朗、
      、路面乾燥、視距良好，並無不能注意之情形，有道路交通事故調查報告表附
      於前開偵查卷宗，經本院查閱屬實。而據被告於事發當日即九十一年三月九日
      警局詢問中供稱：當時伊是駕駛前開汽車在新店市○○路往中和方向行駛，行
      經新店市○○路、安業路口時，原告己○○所騎乘之前開機車突然左轉，伊看
      見時立即採煞車，已經不甚撞及前開機車等語。又原告己○○於車禍當日之警
      局詢問陳述車禍發生之經過時，陳稱：伊騎乘機車行駛在新店市○○路二段欲
      左轉安業路口時，為被告駕駛之前開汽車所撞及等語。此亦經本院調閱該刑事
      卷宗，查閱屬實。故從原告己○○與被告所陳述之行車動向，堪認當被告行經
      上開路口時，雖注意到原告己○○所騎乘之前開機車，但並未採取必要之安全
      措施，以致原告己○○之機車左轉時，為被告所駕駛之前開汽車所撞及。參以
      ，被告就本件車禍所致原告受有前開傷害，業經本院以九十一年度店交簡字第
      三七三號刑事判決，以被告觸犯刑法第二百八十四條第一項前段之過失致人受
      傷罪，判處拘役五十日確定。則原告主張因被告之過失，致發生本件車禍，使
      原告己○○、庚○○分別受有前開傷害，被告應依侵權行為之法律關係，對於
      原告負擔損害賠償責任，即屬有據。
  ２、至被告抗辯原告己○○亦有過失責任云云，然原告己○○就本件車禍之發生，
      是否有過失責任，如後第三爭點部分所述，惟此並不影響被告就本件車禍所應
      負之過失責任，被告執此抗辯免除自己之過失責任，尚不足取。
（二）被告若構成侵權行為，原告所受損害為多少？
      依民法第一百九十三條第一項、第一百九十五條第一項前段、第二百一十三條
      分別規定：「不法侵害他人之身體或健康者，對於被害人因此喪失或減少勞動
      能力或增加生活上之需要時，應負損害賠償責任。」、「不法侵害他人之身體
      、健康、名譽、自由、信用、隱私、貞操，或不法侵害其他人格法益而情節重
      大者，被害人雖非財產上之損害，亦得請求賠償相當之金額。」、「負損害賠
      償責任者，除法律另有規定或契約另有訂定外，應回復他方損害發生前之原狀
      。因回復原狀而應給付金錢者，自損害發生時起，加給利息。第一項情形，債
      權人得請求支付回復原狀所必要之費用，以代回復原狀。」本件原告因被告之
      前述過失傷害行為，致分別受有前開傷害，於受傷同日，均被送至耕莘醫院急
      診治療，原告己○○復於九十一年四月八日，轉至中興醫院就診，原告自得依
      上開規定請求損害賠償。茲就原告主張之損害，分別審酌如下：
  １、原告己○○部分：
（１）醫藥費用部分：
  I、原告己○○主張因本件車禍所受傷害，為治療腹部鈍傷、骨盆腔骨折，在耕莘
      醫院之放射科，及中興醫院之骨科、復健科，扣除全民健康保險給付部分，所
      實際支出之醫療費用，為一萬七千一百十四元（750＋150＋7694＋7080＋170
      ＋210＋150＋20＋190＋20＋150＋150＋150＋80＋150＝17114），和原告己○
      ○為上開傷害所購買之藥布、藥膏、藥品各五包、柺杖一副、藥膏一條（750
      ＋500＋500＋500＋300＝2550），為二千五百五十元，及聘請看護人員費用，
      為十萬零七百元，合計共十二萬零三百六十四元，此有醫療費用收據十五份，
      統一發票、繳費單各一份，收據四份在卷足憑，且為被告所不爭執，自屬必要
      之費用，應予准許。至原告己○○提出之前開醫療費用收據，其中在中興醫院
      復健科編號0000000號、編號第0000000號收據，包括申請證明
      書之費用一百三十元、八十元，惟申請診斷證明書之費用，並非因侵權行為所
      生財產上之損害，非屬必要之醫療費用，應予扣除。
  II、另原告己○○主張其因上開傷害，在泌尿科看診實際支出之醫藥費用，分別有
      九十一年五月十日，在耕莘醫院看診支出之二百一十元，及分別於九十一年五
      月三十日、同年六月十三日、同年月二十七日、同年七月二十五日，在中興醫
      院實際支出五千九百六十元（2790＋190＋230＋2750＝5960），合計共六千一
      百七十元，並提出醫療費用收據五份為證，雖被告予以否認，然原告己○○因
      本件車禍所受之前開傷害，同時受有陰囊挫傷之傷害，此有耕莘醫院九十二年
      四月九日九二耕醫病歷字第○四四七號函及所附之病歷摘錄單在卷足憑，亦為
      被告所不爭執。是原告己○○就其陰囊挫傷部分，分別至耕莘醫院、中興醫院
      之泌尿科接受治療，自屬必要之醫療費用，亦應予准許。
  III、至原告己○○主張其因上開傷害，另外自行購買右歸丸濃縮錠、小柴胡湯濃縮
      錠，分別支出三千一百五十元、四千二百元，共七千三百五十元，但為被告所
      否認。是原告己○○就此部分，並未提出任何證據，以供本院審酌其接受前開
      醫院治療後，有何治療上之必要，而需購買右歸丸濃縮錠、小柴胡湯濃縮錠，
      及上開濃縮錠之醫療效用為何。故原告己○○此部分之請求，不應准許。
  Ⅳ、綜上，原告己○○得請求之醫療費用，為十二萬六千五百三十四元。
（２）工作損失部分，原告己○○主張其自本件車禍發生之日，即九十一年三月九日
      起至九十一年三月三十一日，即中興醫院診斷確定殘廢之前一日止，計一年又
      二十二天，原告己○○因須住院療養及持續至門診追蹤治療無法工作，僅請求
      一年之工作損失，共二十九萬四千三百元等語，但為被告所否認。經查，原告
      己○○原擔任燁儷公司之水泥師父一職，每日薪資為二千七百元，九十年度之
      薪資所得，為二十九萬四千三百元，此有原告己○○之九十年度扣繳憑單，並
      經本院調閱原告己○○之九十年度綜合所得稅結算申報書，查核屬實，此有財
      政部臺灣省北區國稅局中和稽徵所九十二年十二月十一日北區國稅中和二字第
      ○九二一○四二○二二號函在卷足憑，且為被告所不爭執。而原告己○○自本
      件車禍發生之日，即九十一年三月九日起至同年四月八日止，均因前開傷害在
      耕莘醫院住院治療，復自同年月八日轉至中興醫院治療，更於同年四月二十二
      日起至同年五月二日，在中興醫院住院治療，自中興醫院出院後，仍須避免骨
      盆負重受力，須休養半年左右，更需視復原狀況而決定得否從事工作，嗣原告
      於九十二年四月一日，經中興醫院診斷認為，因骨盆骨折之後遺症，導致兩下
      肢機能障礙，左右髖關節屈曲、活動範圍僅達七十度，已無法復原，此有耕莘
      醫院九十二年四月九日九二耕醫病歷字第○四四七號函及所附之病歷摘錄單、
      中興醫院九十二年四月二日北市興歷字第○九二六○二三七一○○號函及所附
      原告己○○之出院病例摘要、中興醫院九十二年十二月十五日北市興社字第○
      九二六○九四八二○○號函在卷足憑。況依本院調閱原告己○○之九十一年度
      綜合所得稅申報資料，原告己○○於九十一年度，並無工作收入之薪資所得，
      此亦有財政部臺灣省北區國稅局中和稽徵所九十三年二月十七日北區國稅中和
      二字第○九三一○○四一六九號函在卷可稽。則原告己○○主張其自本件車禍
      發生之日，即九十一年三月九日起至九十一年三月三十一日，即中興醫院診斷
      確定殘廢之前一日止，計一年又二十二天，原告己○○因須住院療養及持續至
      門診追蹤治療無法工作，僅請求一年之工作損失，自屬可取。至前開期間無法
      工作之損失，原告己○○主張依其九十年度之全年薪資所得，即二十九萬四千
      三百元為計算之標準，此部分為被告所不爭執。故原告己○○主張上開一年無
      法工作期間，受有二十九萬四千三百元之薪資損失，即屬可取。
（３）減少勞動能力部分：
  I、原告己○○主張其因本件車禍所受之傷害，經中興醫院診斷為中度肢障，喪失
      勞動能力為百分之八十五，自九十二年四月一日，原告己○○經診斷確定為殘
      廢之日起，至一百零八年一月二十七日，六十歲退休時，尚有十五年九個月又
      二十六天，依一年工作收入二十九萬四千三百元為標準，僅請求十五年又九個
      月之勞動能力損失，為三百零四萬一千七百五十二元等語。但為被告所否認，
      並抗辯上開後遺症，並非本件車禍所造成，且原告己○○主張喪失勞動能力之
      比例，亦不足取云云。次查，原告己○○就本件車禍所受之前開傷害，於車禍
      發生之日即九十一年三月九日起至同年四月八日止，在耕莘醫院住院治療，復
      自同年月八日轉至中興醫院治療，已如前述。而依本院函詢中興醫院有關原告
      己○○所受之傷害，中興醫院回覆表示，原告己○○於九十一年四月八日，因
      下腹及骨盆疼痛無法站立及行走至中興醫院接受治療，當時Ｘ光片檢查顯示，
      原告己○○之骨盆骨折、恥骨聯合斷裂，據述為上回車禍所致等情，此有前開
      中興醫院九十二年四月二日北市興歷字第○九二六○二三七一○○號函在卷可
      證。另依本院向中央健康保險局調閱原告己○○自本件車禍發生之日，即九十
      一年三月九日起至九十二年十月三十一日止之就醫記錄，原告己○○除有牙科
      就診記錄外，均係因本件車禍所受前開傷害所為之治療，此亦有中央健康保險
      局九十二年十二月十六日健保醫字第○九二○○四二九一四號函及所附原告己
      ○○之就醫記錄明細表在卷。則從九十一年三月九日，原告己○○發生本件車
      禍之日起，至九十二年四月一日，經中興醫院診斷為因骨盆骨折之後遺症，導
      致兩下肢機能障礙，左右髖關節屈曲、活動範圍僅達七十度，已無法復原之日
      為止，並無其他人為因素或意外事故，得以造成原告己○○之上開後遺症，則
      原告己○○上開後遺症，係因被告之前述過失傷害行為所造成，該因果關係，
      應堪以認定。
  II、至減少及殘存勞動能力之價值，應以被害人之能力，在通常情形下可能取得之
      收入為標準，且被害人因身體健康被侵害而喪失勞動能力所受之損害，該金額
      應就被害人受侵害前之身體健康狀態、教育程度、專門技能、社會經驗等方面
      酌定之。本件原告己○○經中興醫院診斷為因骨盆骨折之後遺症，導致兩下肢
      機能障礙，左右髖關節屈曲、活動範圍僅達七十度，已無法復原，該喪失勞動
      能力之情形，經本院函詢中興醫院，中興醫院依原告己○○之病歷記錄、復原
      情形，認為原告己○○之上開後遺症，喪失勞動能力已達百分之八十五，此已
      有中興醫院九十二年十二月十五日北市興社字第○九二六○九四八二○○號函
      及所附之殘廢診斷證明書、殘障手冊在卷。是本院審酌原告己○○為陸軍士官
      學校畢業之教育程度，本件車禍發生前原擔任燁儷公司水泥師父之技能、經驗
      ，於九十二年四月一日，經中興醫院鑑定為中度殘障時，年齡已四十四歲，且
      因前開後遺症導致兩下肢機能障礙，左右髖關節屈曲、活動範圍僅達七十度，
      已無法復原之健康狀況，堪認前開後遺症對原告己○○原所擔任之水泥師傅工
      作，有重大之影響，使原告己○○無法繼續從事水泥師傅工作，亦無法期待原
      告己○○得因再教育而從事其他專門技術之工作。則原告己○○主張其因本件
      車禍所受前開傷害之後遺症，導致工作能力喪失達百分之八十五，並以九十年
      度之工作收入，作為計算喪失勞動能力之標準，尚屬可取。則原告己○○為四
      十八年一月二十八出生，此有原告己○○之
      第五十三條、第五十四條，自請退休及強制退休之年齡分別為五十五歲、工作
      二十五年以上及六十歲，故原告己○○主張自九十二年四月一日，即原告己○
      ○四十四歲起算至六十歲止，減少之勞動年數，為十五年九個月又二十六天，
      僅請求十五年又九個月之勞動能力損失，依每年收入二十九萬四千三百元計算
      ，其喪失勞動能力達百分之八十五，一次給付之賠償總額，依霍夫曼計算法扣
      除中間利息，算得原告己○○因本件所受減少勞動能力之損失，為二百二十萬
      四千一百六十三元【〔294300×（15＋9/12）＝0000000〕，扣除中間利息後
      為二百二十萬四千一百六十三元｛公式：Ｘ＝0000000÷（1＋ｎｉ）。Ｘ＝現
      在取得金額，ｎ＝年數（十五年又九個月），ｉ＝利率，即百分之五｝，喪失
      勞動能力百分之八十五，（0000000×85﹪＝0000000），小數點四捨五入，以
      下均同】。
（４）慰撫金部分，原告己○○主張其因被告之過失傷害行為，受有腹部鈍傷、骨盆
      腔骨折等傷害，致身心遭受巨大痛苦。復以原告係靠勞力維生，因此傷害後，
      嚴重影響原告日後找工作之機會，並請求六十萬元之慰撫金等語，但亦為被告
      所否認，並抗辯原告己○○請求之數額過高云云。然慰藉金之多寡，應斟酌雙
      方之身分、地位、資力與加害之程度，及其他各種情形核定相當之數額，其金
      額是否相當，自應依實際加害情形與被害人所受之痛苦及雙方之身分、地位、
      經濟狀況等關係決定之。本件原告己○○因被告之過失傷害行為，致受有腹部
      鈍傷、骨盆腔骨折等傷害，並遺留有前開兩下肢機能障礙之後遺症，是原告己
      ○○之肉體、精神，自受相當程度之痛苦。故本院斟酌原告己○○上開傷害情
      形，和原告己○○為陸軍士官學校畢業，曾擔任水泥工師傅，目前因本件車禍
      所遺留之前開後遺症，並未從事任何工作，且原告己○○九十年度之收入，為
      二十九萬四千三百元；以及被告為私立文化大學新聞研究所畢業，曾擔任聯合
      報股份有限公司、年代媒體投資股份有限公司之記者，目前為八大電視股份有
      限公司新聞採訪組主任，年收入約為一百萬元等兩造之身分、地位此一實際狀
      況，此均為原告己○○與被告所不爭執。本院認為原告己○○請求之精神慰藉
      金六十萬元，尚屬過高，應以四十萬元，為適當公允。
（５）綜前所述，原告己○○主張受有醫療費用十二萬六千五百三十四元，工作損失
      二十九萬四千三百元，喪失勞動能力二百二十萬四千一百六十三元，精神慰藉
      金四十萬元，合計共三百零二萬四千九百九十七元。
  ２、原告庚○○部分：
（１）醫藥費用部分，原告庚○○主張因本件車禍所受之傷害，至耕莘醫院之急診科
      ，治療左大腿深擦裂傷、臉部挫擦傷，扣除全民健康保險給付部分，實際支出
      之醫藥費用，為七百八十元，此有該醫療費用收據一份在卷足憑，亦為被告所
      不爭執，自屬必要之費用，應予准許。
（２）慰撫金部分，原告庚○○主張因本件車禍，導致左大腿深擦裂傷、臉部挫擦傷
      ，且原告庚○○年紀雖幼，因此次車禍，所受驚嚇久久不能回復，請求五十萬
      元之精神慰撫金等語，但被告亦抗辯原告庚○○請求之數額，顯屬過高云云。
      則本院審酌原告庚○○因被告之過失傷害行為，致受有左大腿深擦裂傷、臉部
      挫擦傷之傷害，是原告庚○○之肉體、精神，亦受相當程度之痛苦，且原告庚
      ○○為八十九年十二月八日，於本件車禍發生當時，為一歲三個月，目前尚未
      上學、就業，亦無任何資產，及被告前開學歷、經歷、收入等兩造之身分、地
      位此一實際狀況，此亦為原告庚○○與被告所不爭執。本院認為原告庚○○請
      求之精神慰藉金五十萬元，尚屬過高，應以五萬元，為適當公允。
（３）故原告庚○○主張受有醫療費用七百八十元，精神慰藉金五萬元，合計共五萬
      零七百八十元，亦應准許。
（三）原告就損害之發生，是否應負與有過失之責任：
  １、就此部分，被告抗辯稱原告己○○就本件車禍之發生，有未注意車前狀況，轉
      彎車未禮讓直行車先行之過失云云，然為原告己○○所否認。而依道路交通安
      全規則第二條第一項第一款規定，該規則所指汽車包括機器腳踏車在內。則依
      前揭道路交通安全規則第九十四條第三項規定，原告己○○騎乘機車行駛時，
      亦應注意車前狀況，並隨時採取必要之安全措施。但查，前開發生車禍之路口
      ，其中新店市○○路係雙向均為二線道，原告己○○騎乘機車係由新店市○○
      路○段往新店方向行駛，在新店市○○路、安業街口直接左轉，被告係駕駛前
      開汽車由新店市○○路往中和方向行駛，在安和路內線車道中心點位置撞及原
      告己○○所騎乘之前開機車，且被告駕駛前開汽車係以車頭正面撞及原告己○
      ○所騎乘之機車，原告己○○之機車被撞及後，倒臥在安和路內線車道上，此
      有該道路交通事故調查表及現場照片附於前開偵查卷宗內，經本院調閱屬實。
      堪認原告己○○騎乘前開機車行經上開路口左轉時，並未注意車前狀況，未衡
      量對向車道行駛車輛通過路口之安全距離，致通過上開路口時，為被告駕駛之
      前開汽車所撞及，則原告己○○對本件車禍之發生，亦有過失責任。
  ２、另依道路交通安全規則第一百零二條第一項第六款規定，轉彎車應讓直行車先
      行。但直行車尚未進入交岔路口，而轉彎車已達中心處開始轉彎，直行車應讓
      轉彎車先行。再查，原告騎乘之前開機車，係在安和路內線車道中心點位置，
      為被告所駕駛前開汽車之車頭正面所撞及，已如前述。堪認原告己○○騎乘之
      前開機車，由在安和路由中和往新店方向行駛，欲左轉進入安業街時，已達中
      心處開始轉彎，並進入安和路由新店往中和方向之內線車道。是依上述規定，
      被告所駕駛之直行車，應讓原告己○○所騎乘之轉彎車先行。故被告抗辯原告
      己○○就本件車禍之發生，另有轉彎車未禮讓直行車先行之過失云云，即不足
      取。
  ３、又依民法第二百一十七條第一項、第三項規定，損害之發生或擴大，被害人與
      有過失者，法院得減輕賠償金額，或免除之。上開規定於被害人之代理人或使
      用人與有過失者，準用之。末查，原告己○○與被告就本件車禍之發生，均有
      未注意車前狀況之過失，致發生本件車禍，使原告己○○、庚○○分別受有前
      開傷害，已如前述。則本院斟酌本件車禍之發生，共有上開二種過失之因素，
      認原告己○○與被告之責任比例，應各為二分之一。故原告己○○所受前開三
      百零二萬四千九百九十七之損害，依民法第二百一十七條第一項規定，減輕被
      告賠償二分之一金額，被告應賠償原告己○○一百五十一萬二千四百九十九元
      。另原告己○○以前開機車附載原告庚○○，原告己○○自屬於原告庚○○之
      使用人，依民法第二百一十七條第三項規定，亦減輕被告賠償二分之一金額，
      被告應賠償原告庚○○二萬五千三百九十元。
  ４、至被告另抗辯被告與原告己○○就本件車禍之發生，均有過失責任，依民法第
      一百八十五條第一項規定，應對於原告庚○○連帶負擔損害賠償責任，再依民
      法第二百八十條之規定，原告己○○應就原告庚○○之損害，負平均分擔之責
      任云云。惟此乃原告庚○○是否對原告己○○求償之問題，與本件訴訟無關，
      被告執此抗辯，顯不足取。
六、綜前論述，原告己○○、庚○○因本件車禍所受之前開傷害，得請求被告賠償之
    損害，分別為一百五十一萬二千四百九十九元、二萬五千三百九十元。又依強制
    汽車責任保險法第三十條規定，保險人依本法規定給付之保險金，視為加害人或
    被保險人損害賠償金額之一部分；加害人或被保險人受賠償請求時，得扣除之。
    本件原告己○○就本件車禍，就前開機車之強制責任保險，業已向國泰世紀產物
    保險股份有限公司等請領五十九萬五千九百六十三元保險金，此有該付款明細表
    在卷，亦為被告所不爭執。則被告抗辯原告己○○請求之賠償，應扣除上開已領
    之保險金，依上述規定，自屬有據，故原告己○○得請求被告賠償之金額，為九
    十一萬六千五百三十六元。另按，給付無確定期限者，債務人於債權人得請求給
    付時，經其催告而未為給付，自受催告時起，負遲延責任。其經債權人起訴而送
    達訴狀，或依督促程序送達支付命令，或為其他相類之行為者，與催告有同一之
    效力。又遲延之債務，以支付金錢為標的者，債權人得請求依法定利率計算之遲
    延利息。至應付利息之債務，其利率未經約定，亦無法律可據者，週年利率為百
    分之五。民法第二百二十九條第二項、第二百三十三條第一項前段、第二百零三
    條復分別定有明文。本件原告對於被告之損害賠償請求權，並無約定遲延利息之
    利率，亦未約定給付之期限，係屬於未定有給付期限之金錢債權；揆諸前述民法
    第二百二十九條第二項、第二百三十三第一項前段、第二百零三條之規定，原告
    主張被告應自起訴狀繕本送達被告之翌日，即九十一年九月三日起，就上開款項
    負擔按年息百分之五計算之法定遲延利息，亦屬有據。故原告己○○、庚○○請
    求被告各給付九十一萬六千五百三十六元、二萬五千三百九十元，及均自九十一
    年九月三日起至清償日止，按年息百分之五計算之利息，洵屬有據，應予准許。
    逾此部分之請求，為無理由，不應准許。
七、另本判決主文第一項所命被告給付原告庚○○之金額，未逾五十萬元，依民事訴
    訟法第三百八十九條第一項第五款之規定，應依職權宣告假執行。又原告己○○
    與被告均陳明願供擔保後，請准宣告假執行或免為假執行，經核原告己○○勝訴
    部分，合於規定，爰分別酌定相當之擔保金額，予以准許。至原告敗訴部分，其
    該部分假執行之聲請，因訴之駁回而失所附麗，不應准許。
八、據上論結，原告之訴為一部有理由，一部無理由，依民事訴訟法第三百八十五條
    第一項前段、第七十九條、第八十五條第一項但書、第三百八十九條第一項第五
    款、第三百九十條第二項、第三百九十二條第二項，判決如主文。
中　　　華　　　民　　　國　　九十三　　年　　　四　　　月　　 三十 　　日
   　　　　　　　　　　          民事第六庭法　　　官  姜悌文
右為正本係照原本作成
如對本判決上訴，須於判決送達後廿日內向本院提出上訴狀，並依上訴利益繳納上訴
費。
中　　　華　　　民　　　國　　九十三　　年　　　四　　　月　　 三十 　　日
                                          法院書記官　陳鳳瀴
